【裁判字號】    92,上訴,265
【裁判日期】    920630
【裁判案由】    毒品危害防制條例
【裁判全文】
臺灣高等法院刑事判決                            九十二年度上訴字第二六五號
    上  訴  人  臺灣桃園地方法院檢察署檢察官
    上  訴  人
    即  被  告  丁○○
    被      告  丙○○
    共      同
    指定辯護人  本院公設辦護人甲○○
右上訴人因被告等違反毒品危害防制條例案件，不服臺灣桃園地方法院九十一年度訴
字第五八七號，中華民國九十一年十二月三日第一審判決（起訴案號：臺灣桃園地方
法院檢察署九十年度偵字第一０五三六、九十年度偵緝字第八九八號）提起上訴，本
院判決如左：
    主  文
原判決撤銷。
丁○○連續販賣第一級毒品，處有期徒刑拾貳年。海洛因拾貳包（合計淨重三．七一
公克），沒收銷燬之；包裝袋壹拾貳個（包裝重三．三二公克）、扣案之行動電話壹
具（門號0000000000號）及販賣毒品所得財物新台幣玖仟元均沒收；新台
幣玖仟元如一部或全部不能沒收時，以其財產抵償之。
丙○○共同持有第一級毒品，處有期徒刑陸月，如易科罰金以參佰元折算壹日。海洛
因拾貳包（合計淨重三．七一公克）沒收銷燬之；包裝袋壹拾貳個（包裝重三．三二
公克）沒收之。
    事  實
一、丁○○有詐欺及搶奪等前科，前於民國八十六年間，因妨害自由、肅清煙毒條例
    、違反麻醉藥品管理條例等案件，經臺灣桃園地方法院以八十三年度訴字第三三
    五號、八十四年訴字第一○九四號、八十四年易字第三八七六號判決分別判處有
    期徒刑一年二月、三年三月及三月確定，而入監服刑，嗣經假釋出獄後仍不知悔
    改，明知海洛因係毒品危害防制條例第二條第二項第一款所規定之第一級毒品，
    禁止非法持有、施用、轉讓及販賣，竟基於販賣第一級毒品海洛因營利之概括犯
    意，利用其所有之0000000000號行動電話為聯絡工具，自九十年五月
    中旬起至九十年六月下旬間，連續以每包（毛重約０．四公克）新台幣（下同）
    一千元之代價，在桃園縣桃園市○○路附近處進行交易，販賣第一級毒品海洛因
    與乙○○，共計販賣毒品九次。嗣丁○○又於九十年六月二十六日下午二時許，
    在台北市○○○路高速公路交流道下向綽號「阿強」或「阿祥」之不詳姓名年籍
    之男子以不到一萬元之價格購買十二小包（淨重三．七一公克，包裝重三．三二
    公克）毒品海洛因，丙○○復基於共同持有第一級毒品海洛因之犯意，由丙○○
    將丁○○購得之海洛因十二小包藏置於其內衣中，以逃避警方查緝，於同年六月
    二十六日十六時四十分許，丁○○偕同其女友丙○○駕駛自小客車，行經桃園縣
    桃園市○○路與延平路口處時，為桃園縣警察局桃園分局員警發現該車未懸掛車
    牌，予以臨檢，因見丙○○神情有異，而自丙○○內衣處起出上開海洛因十二小
    包及丁○○所有之上開行動電話一支。嗣員警於警局對丁○○、丙○○進行訊問
    之際，適乙○○撥打丁○○所持有上開行動電話欲向丁○○購買毒品，經員警假
    冒為丁○○之女友而佯與乙○○約定買賣時地後，再前往約定之地點查獲乙○○
    ，乙○○乃向警方供出其向丁○○購買毒品之事。
二、案經桃園縣警察局桃園分局報請臺灣桃園地方法院檢察署檢察官偵查起訴。
    理  由
一、訊據被告丁○○及丙○○均矢口否認有何販賣毒品海洛因之犯行，被告丁○○辯
    稱：伊沒有販賣給乙○○，那些藥是伊要自己吃的，根本就沒有乙○○說的那回
    事；0000000000號行動電話是伊向一個姓江的朋友借的，伊才使用約
    三天左右，伊確實沒有賣給乙○○，當時乙○○打電話進來，電話不是伊接的，
    因為其等都有在用毒品，他當日如何與警察約定，伊不知道；乙○○平日打電話
    來的時候，伊都會拒絕他，他來本來是找電話的上一個主人，後來手機換伊用的
    時候，他也會打電話來，因為他有在吃藥，如果警察說有東西要賣他，他一定會
    說要的云云；被告丙○○則辯稱：伊與丁○○開車到延平路那邊，丁○○看到警
    察臨檢，他就突然把一包東西放在伊胸罩裡，伊也不知那包東西是什麼，伊就這
    件事完全不曉得，伊是在警察局第一次看到乙○○的；伊不知情，警訊當時的筆
    錄有些不是伊自己的意思，當時在車上警察臨檢時，丁○○才將海洛因往伊內衣
    裡塞，伊當時不知道那是海洛因云云。
二、經查：
（一）依被告丙○○於警訊時供稱：被警方查獲之海洛因是丁○○所有的，因丁○○
      出門時都會載伊一同出去，並將海洛因放在伊身上，藏在伊胸罩裡面，來規避
      警方臨檢。丁○○有販賣海洛因，也有施用海洛因，這個月伊親眼看過丁○○
      販賣海洛因二次，詳細時間伊忘了，但伊知道地點是在桃園市監理站附近，每
      次丁○○駕車以流動方式並利用他所有之0000000000號行動電話聯
      絡交易毒品海洛因，每次丁○○販賣海洛因之數量與金額伊不清楚，因為他怕
      伊知道，丁○○販賣給綽號「阿川」之乙○○，就是警方查獲之人，0000
      000000號電話是丁○○所有的等語（見偵字第一○五三六號卷第九至十
      一頁、偵字第一三四八九號卷第十三至十四頁）。被告丙○○於被查獲時與被
      告丁○○係男女朋友關係，且嗣後更結為夫妻，如被告丁○○未有販賣毒品之
      事，丙○○自無誣指被告丁○○販毒之理，故其所供被告丁○○販賣毒品之事
      ，應屬可信。雖其嗣後於偵查中及原審審理時均翻異前供，稱其於警訊時都說
      不知道，但警察說如果不配合制作筆錄就不讓伊回家，伊就照著筆錄唸云云。
      然被告丙○○及被告丁○○於原審訊問時均稱其警訊時並未被刑求、逼迫（見
      原審卷第一六二頁），故被告丙○○警訊之言係出於其任意性之陳述，其內容
      即非警方以強暴、脅迫之方式所得者，應無疑問，被告丙○○嗣後否認警訊之
      供詞，要係迴護被告丁○○之言，洵非足採。
（二）又證人乙○○雖經本院多次傳拘無著，然據證人乙○○於警訊時證稱：伊因要
      向朋友購買海洛因毒品，於九十年六月二十六日十九時在桃園市○○路○○路
      口被警方查獲，因伊打電話給伊朋友要向伊朋友買海洛因，而伊不知伊朋友已
      被警方查獲，而警方接聽伊朋友的電話，其等就相約在桃園市○○路見面，就
      被警方查獲，伊今日要向丁○○綽號「小白」男子購買海洛因，伊自九十年五
      月中旬開始向他購買毒品，前後總共向「小白」購買十次左右，第一次是九十
      年五月十八日十五時許，第二次是九十年五月二十四日十時三十分許，第三次
      是九十年五月二十九日十三時三十五分許，第四次是九十年六月四日九時五十
      分許，第五次是九十年六月八日十六時二十分許，第六次是九十年六月十日十
      二時三十分許，第七次是九十年六月十四日十四時十分許，第八次是九十年六
      月十八日十七時四十分許，第九次是九十年六月二十一日九時二十五分許，第
      十次就是今天（二十六日），每次都在桃園市○○路（桃園客運）附近交易，
      每次均購買新台幣一千元一小包毛重０．四公克；伊每次都是打綽號「小白」
      ，每次向丁○○購毒品都是丁○○親手將毒品交給伊的，警方請伊當場指證之
      丁○○就是賣伊海洛因之人沒錯，伊與丁○○是朋友關係，彼此間並無仇恨等
      語（見偵字第一○五三六號卷第十三頁反面至十二頁、偵字第一三四八九號卷
      第十六頁反面至十八頁），其於警訊時明確指認其向被告丁○○購買毒品海洛
      因無誤，所言與被告丙○○於警訊時所述丁○○販賣毒品與乙○○之言相合，
      堪信被告丁○○確有販賣海洛因與乙○○之事。而乙○○嗣後否認警訊之真正
      ，翻稱筆錄是警察自己寫的，警察要伊配合，不然要給伊好看云云。惟被告丁○○及丙○○於原審訊問時均稱其等在警察訊問時均未受刑求等語（見原審卷
      第一六二頁），警方對被告二人並無不法取供之事，對稍後查獲之證人，自亦
      無為不法取供之必要，否則警方自可由被告二人處取得被告販毒之自白，而且
      必使被告二人所供者與證人乙○○之指證時地相符，惟觀其三人之警訊筆錄則
      均相互不一，堪信警方並無對證人不法取供之事。況依原審勘驗乙○○於警訊
      時之錄影帶結果，乙○○於警訊時係與一員警同坐，警方對乙○○訊問時，悉
      由乙○○自由陳述，遇有陳述不明時，則再問清意思，並俟其陳述後再制作筆
      錄，於該段筆錄寫完後，再訊問下一問題，依此而進行訊問制作筆錄程序，乙○○於訊問期間未受任何受強暴、脅迫之事，其筆錄內容悉依乙○○所述而記
      載，且警方猶於制作完筆錄後交其逐一閱覽，乙○○於閱覽完畢後，始逐一在
      筆錄中指捺指印，有勘驗筆錄在卷可稽（見原審卷第一五二頁至一五四頁），
      足證乙○○之警訊筆錄確係乙○○於自由意志下所為者，乙○○所稱是警察自
      己寫的云云，無非迴護之詞，不足採信。
（三）又雖乙○○於警訊時就其向被告丁○○購買毒品之時間陳述甚為詳細，於交易
      之日、時、分均能說明，此點與正常人記憶力因時間經過而模糊不同，惟上開
      購買毒品之時間，確係乙○○於警訊所自陳，而非警方杜撰者，此經原審勘驗
      警訊時之錄影帶查明（見原審卷第一五二頁），乙○○對於交易時間之所以為
      如此詳細之描述，此或恐係警方為求能確定被告丁○○販賣毒品之時間，而要
      求乙○○為如此詳細之陳述；且乙○○亦配合警方之訊問，故將交易之時間明
      確交代至幾時幾分。其就購買時間點之陳述，雖與常情不符，且亦與其彼此間
      之通話記錄不符（九十年六月二十一日上開二門號間上午九時二十五分或下午
      九時二十五分間均無通話紀錄，僅在十七時二十二分至十八時二分間有三次之
      通話紀錄），然乙○○有向被告丁○○購買海洛因乙節，既經乙○○及被告丙○○於警訊中於自由意志下陳述明確，應堪認定為真實，尚不得以其警訊中關
      於購買時間之陳述過於詳細，即否定乙○○向被告丁○○購買毒品之事實。另
      就購買時間而言，雖不能精確認定交易之時間點為何，然乙○○所言者，非不
      得作為交易時間之參考，故認定其毒品交易乙○○所述第一次之五月十八日至
      六月二十一日之間共有九次。至於交易地點方面，乙○○稱係在延平路，丙○○則稱係在桃園市監理站附近，其二人所述看似未合，惟桃園市○○路及桃園
      監理站均在桃園市火車站之後方，二地相距非遠，被告丙○○非居住於桃園市
      之人，其經被告丁○○以自小客車搭載而游走各處，於地點上或僅對監理站有
      較深之印象，故其稱在交易地點監理站附近；就乙○○而言，其與被告丁○○
      交易地點或有在桃園監理站附近，而乙○○或認該地距延平路不遠而統稱在桃
      園市○○路附近交易，故被告丙○○就關於被告丁○○販賣海洛因之地點之陳
      述，應非可執以推翻乙○○關於其向被告丁○○購買海洛因之陳述。再查，乙○○為警查獲時，扣得其持有之0000000000號行動電話，及被告丁○○持用之0000000000號行動電話，經本院調閱該電話於九十年五
      月十八日至六月二十一日之通聯紀錄，均因已逾保存期限無從查詢，有和信電
      訊股份有限公司九十二年五月二十八日函及遠傳電信股份有限公司回函附卷足
      參（見本院卷第一五九頁、一六一頁），然依偵查中調閱上開二行動電話於九
      十年六月二十一日至同年六月二十六日之通聯紀錄所載（見偵字第一○五三六
      號卷第四十四頁至五十五頁、六十八頁至七十頁），該二門號於九十年六月二
      十一日至六月二十六日間有密集之通訊，其於六月二十三日及於六月二十四日
      間，各有六次通話紀錄，於六月二十五日有二次通話之紀錄，於六月二十六日
      被告丁○○被捕之前，亦有五次通話紀錄，其通話時間有十餘秒、二十餘秒最
      短為五秒、最長則達五十八秒。被告丁○○雖於警訊中稱其於被查獲前三日始
      取得上開電話，其與乙○○不相識（見偵字第一三四八九號卷第八頁反面、九
      頁反面），於原審中則供稱：因為我們都有在用毒品，他（乙○○）平日打電
      話來時，伊都會拒絕他，後來手機換伊用時，他也會打電話來（見原審卷第一
      六三頁），其前後供述已有不一，且乙○○確與被告丁○○相識，亦據乙○○
      於原審中供明在卷（見原審卷第一一○、一一一頁），而其上開通話時間已在
      被告丁○○自承取得該門號之後，如乙○○與被告丁○○兩不相識，又何以多
      次通話，且通話時間亦如此之長，苟乙○○係欲找前手之「小江」者，其於第
      一次通話得即可得知該電話已經易手，其後卻仍有多次通話，亦與常理不符，
      是被告丁○○所辯其與乙○○不相識云云，要無可採。
（四）再佐以乙○○於被告二人被警查獲後，於不知情之下，仍撥打0000000
      000號電話欲向被告丁○○購買毒品，此經承辦警員羅校琪於偵查中證稱：
      「丁○○所駕之車無車牌，查其車輛，並搜丙○○結果身上有海洛因，後丁○○手機響，乙○○來電他們說要東西，我們就找女同事偽裝丁○○女友，乙○○來電話說買跟上次一樣，我們就請同事與乙○○約地點交易，乙○○到案後
      有說最近都是向丁○○買毒品」等語（見偵字第一○五三六號卷第七十七頁反
      面）；員警潘國輝於原審訊問時證稱：在警局訊時，丁○○的電話有響，伊就
      請警員吳麗美接聽電話，並且教她如果有人說要買毒品，要和對方約定在什麼
      地方，並且說要賣給他，對方可能以為接聽電話的是丙○○，事後其等就過去
      約定的地方，也抓到在該處的乙○○，因為剛好伊認識乙○○，伊一看到他就
      知道他是專門吸毒的人，就把他抓起來。關於約定和乙○○見面的地點，是對
      方約的還是其等約的，伊不記得了，最先是約在建國國小附近，但是其等過去
      後乙○○沒有到場，再來可能是又有電話聯絡，才會去經國路那邊，情形伊也
      忘記了等語（見原審卷第六十六頁至六十八頁）；警員吳麗美亦於原審中證稱
      ：當時是伊接聽電話的，伊是依照小隊長（按係潘國輝）之指示對答，小隊長
      要伊假裝是丁○○的女朋友等語（見原審卷第六十七頁）；警員林品如亦於原
      審中證稱：乙○○打的電話是在警方對乙○○作筆錄之前其等尚在清查時，就
      聽到丁○○的電話響了等語（見原審卷第六十六頁），依警員等人之陳述，足
      認乙○○當天確有欲向被告丁○○購買毒品之事，亦證乙○○前有向被丁○○
      購買毒品，否則乙○○何以知以上開電話與被告丁○○聯絡而購買毒品？又依
      乙○○及被告丁○○之上開行動電話通聯紀錄所載，乙○○於九十年六月二十
      六日十七時四分二十六秒打電話與0000000000，通話時間為四十七
      秒，0000000000號行動電話則於同日十八時三十一分三十三秒打回
      與乙○○，通話時間為八十七秒，於同日十八時四十三分七秒又打給乙○○，
      通話時間為五十六秒，於同日十八時四十七四十三秒又打與乙○○，通話時間
      為二十三秒，乙○○於同日十八時五十一分三十七秒打回與00000000
      00號，通話時間八秒，0000000000號行動電話於同日十八時五十
      二分十六秒又打與乙○○，通話時間二十秒，乙○○於同日十八時五十六分十
      二秒打回與0000000000號行動電話，通話時間二十一秒。依上開紀
      錄所示，被告丁○○、丙○○係在九十年六月二十六日十六時四十分許為警查
      獲，已如上述，故該二門號行動電話間於九十年六月二十六日十七時以後之通
      話，應係警方與乙○○之間所為者，其彼此間有多次往返，顯見上開警員潘國
      輝等所言有多次約見面之地為可信。且其間之通話時間非短，如乙○○係欲打
      給綽號「小江」者，焉能於警方冒稱為丁○○等人後，仍有如此長之通話時間
      及多次之通話，是乙○○係欲向被告丁○○購買毒品甚為明確。
（五）又扣案之十二包毒品為被告丁○○於九十年六月二十六日下午二時許，在台北
      市○○○路高速公路交流道下向綽號「阿強」（或「阿祥」）之不詳姓名年籍
      之男子購買等情，業據被告丁○○於警訊、偵查及本院審理中供明在卷（見偵
      字第一○五三六號卷第五頁、一一六頁、九十二年六月十九日審判筆錄），又
      被告丁○○雖於警訊中稱以二萬二千元代價購得，嗣於偵查中稱以每小包一千
      元，買十二包不到一萬元之代價購買，參以證人乙○○所供以一小包約○．四
      公克之代價向丁○○購買（見偵字第一○五三六號卷第十四頁），衡其數量與
      價格，應以被告丁○○於偵查中所供，較為可採。再依被告丁○○於警訊中供
      稱：九十年六月二十六日下午二時許在台北士林區開車時將海洛因放置於丙○○胸罩內，丙○○知道伊放東西進去，但不知伊放入何物（見偵字第一○五三
      六號卷第五頁），於偵查中供：原封不動帶回來，回程四點多還沒回到家在超
      市買東西，還沒回到家就交給丙○○，我是在車上，在士林交給丙○○：：潘
      當時坐在前座等語（見偵字第一○五三六號卷第一一六頁反面），核與被告丙○○於警訊時供稱：被警方查獲之海洛因是丁○○所有的，因丁○○出門時都
      會載伊一同出去，並將海洛因放在伊身上，藏在伊胸罩裡面，來規避警方臨檢
      等語（見偵字第一○五三六號卷第十頁）相符，足見被告丙○○確有為丁○○
      持有毒品之犯意甚明，再參以被告丙○○於警訊中亦自承對丁○○販毒行為知
      情（同上揭偵卷第十頁），被告丙○○既明知丁○○販毒之情事，且藏匿於丙○○內衣中之毒品已分裝成為十二小包，有一定大小體積、重量，又以藏置於
      身體隱密部位，應係有意隱匿之違禁物，被告丙○○辯稱伊不知丁○○放入為
      毒品海洛因等情，顯與常理不符，從而被告丙○○明知為毒品海洛因而仍予持
      有，其持有第一級毒品海洛因之犯行，已臻明確，洵可認定。而被告丙○○雖
      於偵查中供稱：「我們在玩遊戲，丁○○將東西藏在我內衣內，叫我猜，查獲
      之毒品是丁○○昨天下午三點在我家擺的，出門忘記拿出來」等語，被告丁○○亦附和其詞（見偵字第一○五三六號卷第二十四頁正、反面），然被告丙○○業於原審中改稱：「因為我夫把毒品放在我身上時，我也不知道怎麼解釋，
      我就向檢察官說是我夫和我在玩遊戲他把毒品放在我身上：：」等語（見原審
      卷第五十頁、一二七頁、一六二頁），於本院調查中供稱：（偵查中所供）當
      時不知如何回答，伊就隨便亂講等語（見本院九十二年二月十一日訊問筆錄）
      ，況對本身有施用及販賣毒品之丁○○，豈有可能將毒品當成玩耍工具任意置
      放，而被告丙○○竟亦任其置放而未予取下，凡此均與常理不符，足徵被告丙○○於偵查中所供非真。另被告丙○○於原審及本院調查中雖一再辯稱係丁○○看到警察臨檢，就突然把一包東西放在伊胸罩裡云云，然被告丁○○既於本
      院審理中供承因那時伊在假釋期間，怕被臨檢查獲到毒品，所以把毒品塞在女
      朋友內衣上等語（見本院九十二年六月十九日訊問筆錄），如為免被查緝，應
      早將毒品藏匿，豈有可能見警上前臨檢始將毒品塞在丙○○內衣中，徒令人生
      疑，是被告丙○○嗣後翻異所供，應係卸責之詞，不足採信。至於被告丙○○
      固有代被告丁○○持有上開十二包海洛因之事實，且被告丙○○於被告丁○○
      販賣毒品時在場，然被告丙○○並無與丁○○一同在外兜售毒品，尋找買主等
      情，業據被告丁○○於本院審理中供述明確（見本院九十二年六月十九日審判
      筆錄），且於他人實施犯罪時在場者，如不能證明其彼此間有犯意聯絡，殊不
      得僅因其在場之事實，即遽認在場者必為共犯，依乙○○於警訊中所述，每次
      拿海洛因給伊的都是被告丁○○，那女的（按即為被告丙○○）不曾拿海洛因
      給伊等語（見偵字第一○五三六號卷第十四頁反面、十五頁反面），是被告丙○○並無交付毒品與買毒者之行為至明。如被告丙○○與被告丁○○有共同之
      犯意，以乙○○購買之次數之多，難免會有由被告丙○○將海洛因交付與乙○○之情形，且被告丁○○於販賣毒品與乙○○時，由避免查緝之目的觀之，如
      被告丙○○有共同販賣之意，亦應由被告丙○○下車拿毒品與乙○○，被告丁○○留於車上駕駛，以維持其交易時之機動性，然被告丙○○則不曾交付海洛
      因與購買者。另就聯絡販賣毒品之行為言之，乙○○稱其係與被告丁○○聯絡
      者，並無證據足證被告丙○○亦有聯絡乙○○或他人向被告丁○○購買毒品之
      事，亦不能證明被告丙○○有此行為，難認其有與被告丁○○共同販賣之事。
      況被告丁○○與乙○○之尿液經鑑驗雖均呈嗎啡陽性反應，然被告丙○○並無
      施用毒品海洛因之情形，亦有桃園縣衛生局不法藥物尿液檢定書乙紙附卷足參
      （見偵字第一三四八九號卷第二十三頁、三十三頁），縱使被告二人於查獲時
      ，為男女朋友之關係，然被告二人係何種關係，與被告丙○○是否犯罪，應無
      直接之關聯，尚不得執此據為不利於被告丙○○之認定。
（六）按交付毒品與他人，可區分為有對價與無對價者，其無對價者固不成立販賣罪
      名；其有對價者將毒品交付與對方而換取對價，雖不能證明其賣出之價格高於
      其販入之價格，然其換取對價之行為應可認係營利行為，蓋金錢與物品兩相交
      換，必其雙方均認係合於其利益乃願為之，是以一般而言其賣出之價格均高於
      販入時之價格；縱其賣出之價格偶有低於販入時之價格，然其或因市場價格之
      變動，而導致該情形，賣出者以該價格賣出後，仍得以更低之價格販入等量之
      毒品，故此情形下仍屬符合其利益之行為，故販毒者之販賣交易行為即可認係
      出於營利之目的者。且販賣毒品為法定刑死刑或無期徒刑之罪，如無營利之意
      ，何人願甘冒死刑、無期徒刑之責而從事之？是被告丁○○營利之意亦堪認定
      。且上開扣案之毒品十二包（淨重三．七一公克，包裝重三．三二公克）經送
      鑑定結果確係第一級毒品海洛因無誤，有法務部調查局鑑驗通知書在卷可稽（
      見偵字第一○五三六號卷第五十六頁），衡諸常情，苟被告丁○○係為供己施
      用所購入，又何須經分裝為十二小包，且參以被告丙○○於警訊所稱被告丁○○均係以駕車流動方式並利用其所有之0000000000號行動電話聯絡
      交易毒品海洛之言，堪信上開毒品係被告丁○○供販賣之所用者，被告丁○○
      販賣第一級毒品犯行，足堪認定。又警方於查獲被告丁○○時，雖現場未扣得
      磅秤、分裝袋等物，然被查扣之上開毒品業已分裝完畢，自無再帶該些物品
      ，使其於被查獲後扣為證據而更增販賣罪嫌，是亦不能以此而認被告丁○○未
      有販賣之犯行。
（七）另經本院依聲請調閱被告丁○○於九十年五月至六月間至新莊市益民醫院就醫
      紀錄，被告丁○○雖於九十年四月二十八日、四月二十八日、五月五日、六月
      三日、六月十一日分別至該院就診，惟其間並無住院紀錄，此有益民醫院九十
      二年三月十四日益民92字第００８號函附丁○○病歷影本附卷可稽（見本院卷
      第七十四頁至九十三頁），至於被告丁○○於九十年五月十四日搭乘華信航空
      公司ＡＥ０２７３號台北飛往高雄之班機，於同年五月十六日搭乘ＡＥ０２７
      ２高雄飛往台北之班機，有華信航空公司九十二年二月二十四（92）信財營發
      字第００六號函附搭機證明二份在卷為憑（見本院卷第七十至七十二頁），嗣
      於九十年五月二十四日十二時五十五分至十三時五十分搭乘復興航空運輸股份
      有限公司ＧＥ５７１號班機，於同年六月二十日十三時五十五分至十四時五十
      分ＧＥ５７３號班機，均由台北飛往高雄之班機，亦有復興航空運輸股份有限
      公司九十二年二月十九日地服字第九二─○四二號函附搭機紀錄附卷可參（見
      本院卷第六十七至六十八頁），而被告丁○○於九十年五月至七月間並無搭乘
      遠東航空公司班機往返台北、高雄及台北、台東之搭機紀錄，復有遠東航空股
      份有限公司九十二年二月二十五日（九二）運字第○一九二號函在卷足稽（見
      本院卷第六十九頁），經將上開就醫及搭機紀錄與證人乙○○供述被告丁○○
      販售毒品海洛因之時間相互勾稽，二者並無重疊矛盾之處，況被告丁○○搭機
      之紀錄均係往返台北與高雄之間，其間並無往返台北與台東之紀錄，從而被告
      丁○○所辯伊於五、六月曾經住院四次，伊在四、五、六月間曾坐飛機至台東
      ，乙○○所供販賣時間有誤云云，顯無足採。
（八）綜上，被告丁○○販售第一級毒品海洛因及被告丙○○持有第一級毒品海洛因
      之犯行，事證明確，應依法論科。
二、核被告丁○○及丙○○所為，分別係犯毒品危害防制條例第四條第一項之販賣第
    一級毒品罪及同條例第十一條第一項持有第一級毒品罪。渠等就持有第一級毒品
    犯行間，有犯意聯絡及行為分擔，皆為共同正犯。公訴人認被告丙○○係犯毒品
    危害防制條例第四條第一項之販賣第一級毒品罪，因無任何證據足以證明其犯此
    罪，有如前述，惟公訴人認此與所犯持有第一級毒品犯行有實質上一罪關係，爰
    不另為無罪之諭知，併此敘明（詳如後述）。被告丁○○持有毒品之低度行為，
    為販賣之高度行為所吸收，不另論罪。被告丁○○先後多次犯行，時間緊接，所
    犯罪名相同，顯係基於概括犯意反覆為之，應論以一罪之連續犯，毒品危害防制
    條例第四條第一項之販賣第一級毒品罪之法定刑為死刑或無期徒刑，依法不得加
    重，故不以其係連續而加重之。乙○○於本次被查獲日撥打被告丁○○電話欲購
    買毒品，係警方喬裝為賣方佯與之約定而為毒品交易者，非係被告丁○○所為，
    故本次約定毒品交易，即非屬被告丁○○之販賣犯行。被告丁○○所犯之上開罪
    名，其刑甚為嚴峻，而其所犯之情節，尚未證明其販賣巨量之毒品或販賣與多數
    之人，且其販賣所得僅九千元，獲利不多，於此情形下處以死刑或無期徒刑，殊
    有情輕法重之情，衡情其犯罪情節尚堪憫恕，爰依刑法第五十九條之規定，酌減
    其刑。
三、原審對被告丁○○予以論罪科刑，且就被告丙○○部分，以不能證明被告丙○○
    犯罪，而為被告丙○○無罪之諭知，固非無見，惟查：(一)扣案之海洛因毒品十二
    包為被告丁○○於九十年六月二十六日下午二時許，在台北市○○○路高速公路
    交流道下向綽號「阿強」、「阿祥」之不詳姓名年籍之男子所購得，原審未察，
    誤認扣案之毒品海洛因非為被告當日所購，顯有未合。(二)被告丁○○雖販售予乙○○之次數達九次之多，然販賣數量每次約０．四公克，數量非鉅，販賣對象亦
    非眾多，其犯行縱有違立法者遏止毒品擴散之立意，然犯罪情狀既有可資憫恕之
    情，而有情輕法重之虞，自應予以斟酌，以免有失衡平，原審率以為免侵害立法
    者權之考量，認不得任意援引刑法第五十九條之規定以減輕其刑云云，其論罪科
    刑，亦有未洽。(三)被告丙○○雖無共同販賣毒品之犯行，然其既明知為毒品海洛
    因而仍代被告丁○○持有，以規避警方查緝，顯已該當持有第一級毒品罪之構成
    要件，原審未察，率以不能證明被告丙○○有販賣之犯行，即逕為無罪之諭知，
    其認事用法，亦有未當。檢察官上訴意旨仍執陳詞指訴丙○○涉有販毒罪嫌，及
    被告丁○○上訴意旨矢口否認犯罪分別指摘原判決不當，固均無可取，惟原判決
    既有可議，自應由本院予以撤銷改判。爰審酌被告丁○○所販賣之次數、數量，
    毒品所生危害極大暨其品行、犯罪動機、目的、犯罪後態度等一切情狀，認其犯
    罪情狀可資憫恕，有情輕法重之虞，另被告丙○○僅為逃避查緝而代男友丁○○
    持有毒品，本身未有施用毒品及犯後之態度，被告二人已結為夫妻組成家庭等一
    切情狀，量處如主文第二項及第三項所示之刑，被告丙○○部分，並諭知易科罰
    金之折算標準。
四、檢察官上訴意旨略以：被告丙○○於警訊中坦承: 「丁○○出門均會將海洛因交
    給伊藏放在身上胸罩裡面，規避警方臨檢，親眼看過丁○○販賣海洛因二次，在
    桃園監理站等處。」，足論被告丁○○約定交付買受人所購買毒品時，先會將毒
    品交予明知上情之被告丙○○藏置於身上胸罩內以規避警方臨檢，二人再一同前
    往販賣地點，再將毒品交付之行為分擔方式完成交易，且販賣毒品所犯重罪，被
    告丁○○、丙○○二人於查獲時為男女朋友，嗣後更結為夫妻，否則被告丙○○
    應不致明瞭詳細販賣過程，而任意誣指被告丁○○販毒之理。被告丙○○、丁○○二人為警查獲時，證人乙○○與行動電話0000000000號連繫買毒品
    時，由警員吳麗美佯稱為被告丙○○女友，證人乙○○未發現有異，而約定交付
    毒品地點，亦可認證人乙○○曾以上開電話向女子購買毒品等情，而認原審判決
    認事用法有違誤，提起上訴。惟查，被告丙○○固於警訊中供承丁○○出門均會
    將海洛因交給伊藏放在身上胸罩裡面，規避警方臨檢，並親見丁○○販毒，惟被
    告丙○○矢口否認有何販賣之犯行，且依證人乙○○之證言尚無從證明被告丙○○確有參與販毒之行為，業如前述，公訴人徒執被告丙○○於警訊中之自白推論
    其將毒品藏置於身上胸罩內以規避警方臨檢，二人再一同前往販賣地點，再將毒
    品交付之行為分擔方式完成交易云云，顯有未洽。另證人乙○○雖於被告二人為
    警查獲後仍撥打被告丁○○行動電話0000000000號連繫購買毒品事宜
    ，由警員吳麗美佯稱為被告丙○○女友，雖乙○○與被告丁○○曾多所連絡，然
    若被告丁○○一時間無法接聽而由其女友代為接聽，亦合情理，是尚無從依證人
    乙○○未因此發覺有異而認定被告丙○○確有參與販賣之犯行。從而檢察官之上
    訴，核無理由。
五、扣案之十二包海洛因第一級毒品（合計淨重為三．七一公克），應依毒品危害防
    制條例第十八條第一項前段宣告沒收銷燬之。查扣毒品之包裝袋十二個（包裝重
    三．三二公克），有防止毒品裸露、逸出之功用，並便於攜帶，係其所有供販賣
    毒品所用之物，至為顯然，應依同條例第十九條第一項宣告沒收。行動電話一支
    被告丁○○雖稱非其所有，而係綽號「小江」之人的，惟與乙○○所述不符，應
    認該行動電話為被告丁○○所有供犯罪所用之物，亦依同條例第十九條第一項宣
    告沒收之。至於被告丁○○販賣毒品所得之九次，每次以一千元計，共為九千元
    ，雖未扣案，然為被告丁○○因犯本罪所得之物，依同條例第十九條第一項規定
    ，宣告沒收之，如全部或一部不能沒收時，以其財產抵償之。另毒品危害防制條
    例第十九條第三項所定犯第四條之罪所使用之水、陸、空交通工具沒收之，而被
    告丁○○所有自小客車（原車牌為８Ｎ─２０６６，車牌已遺損換牌為９Ｐ─３
    ５６３），業經扣案並命持有人即被告丙○○保管（見本院卷第一一三、一一四
    頁），雖依被告丙○○於警訊中供稱丁○○均以駕車流動方式交易毒品海洛因（
    見偵字第一○五三六號卷第十頁反面），然上開車輛是否確係丁○○駕販毒所用
    之車輛尚有疑義，且除其供詞外，尚無其他積極足資證明被告志益確有駕駛上開
    車輛販售毒品之情形，爰不予宣告沒收，附此敘明。
據上論斷，應依刑事訴訟法第三百六十九條第一項前段、第三百六十四條、第二百九
十九條第一項前段，毒品危害防制條例第四條第一項、第十一條第一項、第十八條第
一項前段、第十九條第一項，刑法第十一條前段、第二十八條、第五十六條、第五十
九條、第四十一條第一項前段，罰金罰鍰提高標準條例第二條，判決如主文。
本案經檢察官蔡薰慧到庭執行職務。
中      華      民      國    九十二    年      六      月     三十     日
                                臺灣高等法院刑事第四庭
                                    審判長法  官  蔡  永  昌
                                          法  官  陳  榮  和
                                          法  官  李  英  豪
右正本證明與原本無異。
被告丙○○不得上訴。
其餘如不服本判決，應於收受送達後十日內向本院提出上訴書狀，其未敘述上訴之理
由者並得於提起上訴後十日內向本院補提理由書（均須按他造當事人之人數附繕本）
。
                                          書記官  鄭  信  昱
中      華      民      國    九十二    年      七      月      一      日


司法院資訊處製作；財團法人民間司法改革基金會備份。
